【裁判字號】    99,上易,407
【裁判日期】    990722
【裁判案由】    賭博
【裁判全文】
臺灣高等法院高雄分院刑事判決         99年度上易字第407號
上  訴  人  臺灣澎湖地方法院檢察署檢察官
被      告  乙○○
選任辯護人  王朝震律師
被      告  甲○○
被      告  丙○○
上列上訴人因被告賭博案件，不服臺灣澎湖地方法院98年度易字
第109 號中華民國99年3 月18日第一審判決（起訴案號：臺灣澎
湖地方法院檢察署98年度偵字第763 號），提起上訴，本院判決
如下：
    主  文
上訴駁回。
    理  由
一、公訴意旨略以：被告乙○○自民國95年4 月24日起，在澎湖
    縣馬公市○○路39號「九龍電子遊戲場」公眾得出入之場所
    ，設置賭博性電動機具捷豹1 台、超級大舞台1 台、野蠻遊
    戲5 台、賽狗1 台(5人座) 、超悟空2 台、三國志1 台、麻
    雀物語1 台、花火1 台、鬼武者2 台、魔術帽1 台(6人座)
    、動物柏青樂1 台、星鑽迷3 台、滿貫大亨6 台、傑克船長
    2 台，供不特定人以每新臺幣（下同）1000元換取400 枚代
    幣或換取1000分，再投幣或以分數與其對賭。復於97年8 月
    間及98年8 月間，依序以月薪1 萬8000元、2 萬元僱用知情
    之被告甲○○( 早上8 時起至下午4 時止) 、丙○○( 晚上
    12時起至早上8 時止) ，而與被告乙○○基於共同犯意之聯
    絡，在店內負責兌換代幣、開分、洗分及依賭客所贏之分數
    及代幣兌換金元寶，賭客每次累積2000分或800 枚代幣，可
    換取1 粒金元寶，且不限兌換次數，再由賭客持金元寶至對
    面「金玉山銀樓」，以每個金元寶1900元比例兌換現金，因
    認被告乙○○、甲○○、丙○○共同涉犯刑法第268 條意圖
    營利提供賭博場所、聚眾賭博及第266 條第1 項前段普通賭
    博罪嫌。
二、按犯罪事實應依證據認定之，無證據不得認定其犯罪事實；
    不能證明被告犯罪者，應諭知無罪之判決，刑事訴訟法第15
    4 條第2 項、第301 條第1 項分別定有明文。又事實之認定
    ，應憑證據，如未能發現相當證據，或證據不足以證明，自
    不能以推測或擬制之方法為裁判基礎；且認定犯罪事實所憑
    之證據，雖不以直接證據為限，間接證據亦包括在內，然而
    無論直接證據或間接證據，其為訴訟上之證明，須於通常一
    般之人均不致有所懷疑，而得確信其為真實之程度者，始得
    據為有罪之認定，倘其證明尚未達到此一程度，而有合理之
    懷疑存在而無從使事實審法院獲得有罪之確信時，即應由法
    院為諭知被告無罪之判決，最高法院40年度臺上字第86號、
    76年度臺上字第4986號著有判例可資參照。再者，依刑事訴
    訟法第161 條第1 項規定，檢察官對於起訴之犯罪事實，仍
    應負提出證據及說服之實質舉證責任。倘其所提出之證據，
    不足為被告有罪之積極證明，或其指出證明之方法，無從說
    服法院以形成被告有罪之心證，基於無罪推定之原則，自應
    為被告無罪判決之諭知，亦有最高法院92年度臺上字第128
    號判例意旨可參。
三、本件公訴人認被告共同涉犯刑法第268 條、第266 條第1 項
    罪嫌，無非係以：九龍電子遊戲場確實有以電動機台與賭客
    對賭，並向賭客表示「金元寶如要兌換現金，可以到與其配
    合之金玉山銀樓兌換，只要拿去該銀樓就可以換，如果到其
    他店換，價錢會比較低。」；再觀「金玉山銀樓」扣案出貨
    估價單2 本及現金收入支出日報表8 本，「金玉山銀樓」每
    個金元寶出貨價格為2000元，經常性客戶包括「九龍電子遊
    戲場」，其中98年8 月13日出貨「九龍電子遊戲場」10個，
    98年8 月16日、98年9 月4 日、98年9 月8 日、98年9 月10
    日各再出貨「九龍電子遊戲場」10個，98年9 月11日、98年
    9 月12日各再出貨「九龍電子遊戲場」20個，98年9 月13日
    、98年9 月14日各再出貨「九龍電子遊戲場」30個，98年9
    月15日、98年9 月18日各再出貨「九龍電子遊戲場」10個。
    而「金玉山銀樓」購入價格每個金元寶為1900元，每次1 個
    至3 個，由不特定人零散收入，顯見被告等人以提供獎品為
    幌，行以「通貨」與賭客賭博之實，為其主要論據。惟訊據
    被告乙○○、甲○○、丙○○均堅決否認有賭博之犯行，辯
    稱：渠等提供之金飾為經濟部函示所認許之兌換獎品，且金
    元寶價值未逾2000元，符合電子遊戲場業管理條例第14條之
    規定等語。
四、經查：
（一）被告乙○○經營限制級「九龍電子遊戲場」，設置電動機
      具捷豹1 台、超級大舞台1 台、野蠻遊戲5 台、賽狗1 台
       (5 人座) 、超悟空2 台、三國志1 台、麻雀物語1 台、
      花火1 台、鬼武者2 台、魔術帽1 台(6人座) 、動物柏青
      樂1台 、星鑽迷3 台、滿貫大亨6 台、傑克船長2 台，供
      不特定人以每1000元換取400 枚代幣或換取1000分，再投
      幣或以分數遊戲，並分別於97年8 月間及98年8 月間，依
      序僱用被告甲○○( 早上8 時起至下午4 時止) 、丙○○
       (晚上12時起至早上8 時止) ，在店內負責兌換代幣、開
      分、洗分及依客人所贏之分數及代幣兌換金元寶，客人每
      次累積2000分或800 枚代幣，可換取1 粒金元寶等事實，
      為被告等所自承，並有電子遊戲場業營業級別證、扣案之
      電動機具、現金4 萬7200元、金元寶10粒、代幣20269 枚
      、代幣兌換機1 部、寄分卡共133 張、桌曆及經營規定各
      1 本等可稽，此部分事實堪以認定。
（二）按刑法第268 條係規定：「意圖營利，供給賭博場所或聚
      眾賭博者」；刑法第266 條第1 項規定：「在公共場所或
      公眾得出入之場所賭博財物者... 。但以供人暫時娛樂之
      物為賭者，不在此限。」足認前開罪名之成立以有「賭博
      財物」為其要件之一；而所稱「財物」固包括金錢，有經
      濟價值之物以及財產上之利益等，從而「金飾」亦係「財
      物」之一種。惟：
    1.被告乙○○所經營之「九龍電子遊戲場」係經澎湖縣政府
      於95年4 月24日核准登記乙節（屬限制級娛樂類），有澎
      湖縣政府電子遊戲場業級別證可參（見警卷第33頁），足
      認其係依法設立之電子遊戲場業（電子遊戲場業管理條例
      第15條參）。又電子遊戲場業管理條例第14條固規定：「
      電子遊戲場業得提供獎品，供人兌換或直接操作取得；限
      制級電子遊戲場每次兌換或取得獎品之價值不得超過2000
      元... ；電子遊戲場業之兌換，不得有下列各款之行為：
      一、提供現金、有價證券或其他通貨為獎品。二、買回提
      供給客人之獎品。」。而金飾是否為前開條例所稱之「其
      他通貨」，經濟部前於90年11月6 日即以經（90）商字第
      09000264120 號函示謂：查旨揭條例（按即電子遊戲場業
      管理條例）第14條第2 項規定：「電子遊戲場業之兌換，
      不得有下列各款之行為：一、提供現金、有價證券或其他
      通貨為獎品。二、買回提供客人之獎品。」準此，對於上
      開條文所列「其他通貨」用語，為避免行政機關執行時之
      困擾，本部爰研議修正相關文字( 現已於立法院一讀通過
      ) ，以配合現行刑法之用語一致，爰將「其他通貨」修正
      為「通用貨幣」。是以，本案「金飾」尚非屬上開條文所
      稱「其他通貨」等語明確；且經濟部95年3 月10日經商字
      第09500032430 號函亦重為相同之函示。
    2.又「九龍電子遊戲場」於98年8 、9 月間以每個金元寶（
      重0.5 錢）2000元之價格向「金玉山銀樓」購入金元寶多
      批，兌換予客人後，嗣由客人自行向「金玉山銀樓」參酌
      收受時黃金牌價（按當時黃金牌價每錢為3700元至4100元
      左右）並扣除金元寶工資100 元後，均以1900元之價格收
      受買回等情，業據被告、證人即「金玉山銀樓」負責人李
      玉鸞於偵查及原審審理中供證屬實，並有「金玉山銀樓」
      出貨估價單、現金收入支出日報表附卷可稽，足認本件「
      九龍電子遊戲場」所購供做獎品之金元寶價值均在2000元
      以下。
（三）被告等以分數兌換「金飾」之行為，既未違反經濟部之前
      開函示，且其價額亦未逾2000元，則依行政法上關於行政
      指導行為之理論，應可認為是一種欠缺侵害性之社會相當
      行為，可以阻卻違法而不成立賭博罪。至於「九龍電子遊
      戲場」之店員即被告丙○○固向喬裝客人入內查證之第七
      海岸巡防總隊司法組人員陳俊宇、陳凱軍表示「金元寶如
      要兌換現金，可以到與其配合之金玉山銀樓兌換，只要拿
      去該銀樓就可以換，如果到其他店換，價錢會比較低」等
      語，此據證人陳俊宇、陳凱軍結證屬實，惟被告既認金元
      寶係屬可兌換之物而無賭博之違法性認識，業經本院審認
      如前，則其上開所稱客人可兌換獎品之地點、可兌得較高
      金額等，均屬從旁建議、提醒性質，客人仍得自行決定兌
      換地點，被告既僅單純提供金元寶為獎品而無限制客人只
      能前往特定銀樓兌換現金之變相私設兌換現金處所（買回
      提供給客人之獎品）等情事，即難認被告有賭博之犯行。
（四）綜上所述，「九龍電子遊戲場」以金元寶為兌換獎品，故
      為法所不許，惟被告等並無提供金元寶做為獎品係構成賭
      博犯罪之違法性認識，且亦查無被告有買回提供給客人之
      獎品等賭博情事，此外，復查無其他積極證據證明被告有
      賭博之犯行，被告等被訴賭博罪自屬不能證明。
五、原審因而以不能證明被告犯賭博罪，而為被告無罪之諭知，
    核無違誤；檢察官上訴意旨，猶執前詞，指摘原判決不當，
    為無理由，應予駁回。
據上論斷，應依刑事訴訟法第368 條，判決如主文。
本案經檢察官林敏惠到庭執行職務。
中    華    民    國    99    年    7     月    22    日
                  刑事第一庭    審判長法  官 周賢銳
                                      法  官 徐美麗
                                      法  官 黃仁松
以上正本證明與原本無異。
不得上訴。
中    華    民    國    99    年    7     月    22    日
                                      書記官 林家煜

司法院資訊處製作；財團法人民間司法改革基金會備份。
